【裁判字號】    98,交聲,2771
【裁判日期】    981119
【裁判案由】    聲明異議
【裁判全文】
臺灣高雄地方法院交通事件裁定        98年度交聲字第2771號
原處分機關  交通部公路總局高雄區監理所
異  議  人
即受處分人  甲○○
                      號
上列異議人即受處分人因違反道路交通管理處罰條例案件，對於
交通部公路總局高雄區監理所於民國98年9 月18日所為之裁決（
原處分案號：高監營裁字第裁80–NO0000000 號），聲明異議，
本院裁定如下：
    主  文
原處分撤銷。
甲○○汽車駕駛人，駕駛汽車經測試檢定酒精濃度超過規定標準
，處吊扣駕駛執照拾貳個月，並應接受道路交通安全講習。
    理  由
一、異議意旨略以：異議人即受處分人（下稱異議人）甲○○於
    民國96年12月15日凌晨0 時1 分許，騎乘車牌號碼TLQ-208
    號輕型機車，行經高雄縣湖內鄉○○路與民生街口時，因不
    勝酒力而停車休息，經警施以酒測，測得其呼氣酒精濃度高
    達每公升0.87毫克，超過法定標準，異議人上開酒駕行為，
    經臺灣高雄地方法院檢察署（下稱高雄地檢署）檢察官以97
    年度撤緩偵字第407 號聲請簡易判決處刑，臺灣高雄地方法
    院於98年3 月16日以97年度審交簡字第4388號判決處罰金新
    臺幣5 萬5,000 元，如易服勞役，以1,000 元折算1 日，緩
    刑2 年確定。異議人上開之酒駕行為，經高雄縣政府警察局
    以違反道路交通管理處罰條例第35條第1 項第1 款行為掣單
    舉發，嗣經異議人提出申訴，原處分機關仍處罰鍰4 萬5,00
    0 元，吊扣駕駛執照12個月，並應參加道路交通安全講習。
    因異議人酒駕之行為，業經法院判決，原處分機關上開罰鍰
    部分應有未當，爰聲請撤銷罰鍰等語。
二、原處分機關交通部公路總局高雄區監理所則以：異議人所述
    經高雄地檢署緩起訴處分，緩起訴期間2 年、支付公益金5
    萬元，惟異議人未檢附相關佐證資料，無從加以查證，且緩
    起訴乃附條件的不起訴處分，亦即是不起訴的一種。檢察官
    為緩起訴處分時，依刑事訴訟法第253 條之2 第1 項規定，
    對被告所為之指示及課予之負擔，係一種特殊的處遇措施，
    並非刑罰。是本所於98年9 月18日裁處異議人行政處分罰鍰
    4 萬5,000 元、吊扣普通重型機車駕駛執照12個月及施以道
    安講習，應無不合。
三、按汽車駕駛人，駕駛汽車經測試檢定，酒精濃度超過規定標
    準者，處1 萬5,000 元以上6 萬元以下罰鍰，並當場移置保
    管其車輛及吊扣其駕駛執照1 年，道路交通管理處罰條例第
    35條第1 項第1 款固定有明文。惟按一行為同時觸犯刑事法
    律及違反行政法上義務規定者，依刑事法律處罰之。但其行
    為應處以其他種類行政罰或得沒入之物而未經法院宣告沒收
    者，亦得裁處之。前項行為如經不起訴處分或為無罪、免訴
    、不受理、不付審理之裁判確定者，得依違反行政法上之義
    務規定裁處之，行政罰法第26條定有明文。觀諸該法條之立
    法理由：「一行為同時觸犯刑事法律及違反行政法上義務規
    定時，由於刑罰與行政罰同屬對不法行為之制裁，而刑罰之
    懲罰作用較強，故依刑事法律處罰，即足資警惕時，實無為
    一事二罰再處行政罰之必要，且刑事法律處罰，由法院依法
    定程序為之，較符合正當法律程序，應予優先適用。但罰鍰
    以外之沒入或其他種類行政罰，因兼具維護公共秩序之作用
    ，為達行政目的，行政機關仍得併與裁處」可知，其立法目
    的，應指在處罰目的相同且處罰方式相同時，倘依刑事法律
    處罰，即足資警惕時，實無為一事二罰再處以行政罰之必要
    ，但罰鍰以外之沒入或其他種類行政罰，因兼具維護公共秩
    序之作用，為達行政目的，行政機關仍得併予裁處。是以，
    倘汽車駕駛人以單一酒後駕駛汽車行為，經測試酒精濃度超
    過規定標準，而同時涉有刑法第185 條之3 公共危險罪嫌時
    ，道路交通管理處罰機關除有行政罰法第26條第1 項但書得
    處以其他種類行政罰者之情形，而得裁處其他種類行政罰外
    ，關於罰鍰部分，應依行政罰法26條第1 項前段及道路交通
    管理處罰條例第10條規定移送地方法院檢察署處理。準此，
    如酒後駕駛汽車之行為，除移送後有行政罰法第26條第2 項
    所定經「不起訴處分」或為「無罪」、「免訴」、「不受理
    」、「不付審理」之裁判確定等情形，得再依違反行政法上
    義務規定裁處之外，應不得逕依道路交通管理處罰條例第35
    條第1 項第1 款規定裁處行為人罰鍰之行政罰，方符行政罰
    法第26條一事不二罰之規定。
四、經查：
  (一)本件異議人於上揭時、地，因酒後騎乘車牌號碼TLQ-208 號
    輕型機車，行經高雄縣湖內鄉○○路與民生街口時，因不勝
    酒力而停車休息，經警施以酒測，測得其呼氣酒精濃度高達
    每公升0.87毫克，超過法定標準，異議人上開酒駕行為，經
    臺灣高雄地方法院檢察署（下稱高雄地檢署）檢察官以97年
    度撤緩偵字第407 號聲請簡易判決處刑，本院於98年3 月16
    日以97年度審交簡字第4388號判決處罰金新臺幣5 萬5,000
    元，如易服勞役，以1,000 元折算1 日，緩刑2 年確定。而
    上開酒駕行為，亦因違反道路交通管理處罰條例第35條第1
    項第1 款規定，而遭員警掣單舉發等情，業據異議人自承在
    卷，並經本院依職權調閱高雄地檢署98年度執他字第1720號
    卷宗核閱屬實，並有上開聲請簡易判決處刑書、判決書、臺
    灣高等法院被告前案紀錄表、高雄縣政府警察局96年12月15
    日高警交字第NO000000 0號舉發違反道路交通管理事件通知
    單、酒精濃度呼氣測試單影本各1 紙在卷可稽，上揭事實，
    應堪認定。
  (二)本件異議人因本件同一行為涉犯刑法第185 條之3 服用酒類
    不能安全駕駛動力交通工具而駕駛罪，業經本院以98年度審
    交簡字第4388號判決判處罰金5 萬5,000 元，緩刑2 年確定
    ，業如前述，原處分機關即交通部公路總局高雄區監理所固
    以異議人有酒駕之違規行為，於98年9 月18日裁處異議人罰
    鍰4 萬5,000 元，吊扣駕駛執照12個月，並應參加道路交通
    安全講習。然異議人既已因同一行為經本院判處刑事罪刑，
    依前揭說明，原處分有關「罰鍰4 萬5,000 元」部分，顯與
    行政罰法第26條第1 項「一事不二罰」之規定有違；原處分
    機關誤異議人係經緩起訴處分，而認不符「一事不二罰」之
    情形，仍應裁處鍰罰，即有所誤。至依道路交通管理處罰條
    例第35條第1 項第1 款、第24條第1 項第2 款規定裁罰吊扣
    駕駛執照12個月及應參加道路交通安全講習部分，因屬於行
    政罰法第26條第1 項但書所稱其他種類行政罰，仍應依法裁
    處之。
五、本件異議人雖僅就處罰鍰之部分為異議，惟聲明異議應以交
    通違規行為為標的，非以處罰項目為範圍，既原處分其餘項
    目與其交通違規行為是否存在無從分離，本院自應一併予以
    審理。綜上所述，異議人確有於前揭時、地酒醉駕駛之違規
    行為，原處分機關依道路交通管理處罰條例第35條第1 項第
    1 款及第24條第1 項第2 款之規定，裁處異議人罰鍰4 萬5,
    000 元，吊扣駕駛執照12個月，並應參加道路交通安全講習
    ，固非無見。惟該裁處罰鍰4 萬5,000 元部分，因與前揭行
    政罰法第26條第1 項明文所示之「一事不二罰」規定有違，
    即不能認為允當，自應由本院將原處分撤銷，另為裁定如主
    文第2 項所示，以資適法。至原處分吊扣駕照、施以道安講
    習，於法並無違誤，核屬合法，附此敘明
六、據上論斷，應依道路交通管理處罰條例第87條第2 項，道路
    交通案件處理辦法第20條前段，裁定如主文。
中    華    民    國    98    年    11    月    19    日
                      交通法庭  法  官  林勳煜
上正本證明與原本無異。
如不服本裁定應於送達後5日內向本院提出抗告狀。
中    華    民    國    98    年    11    月    20    日
                                書記官  莊正彬


司法院資訊處製作；財團法人民間司法改革基金會備份。
